臺灣臺中地方法院刑事判決　　　　　　100年度交易字第229號
公　訴　人　臺灣臺中地方法院檢察署檢察官
被　　　告　陳冠瑋
上列被告因過失致死案件，經檢察官提起公訴（100 年度調偵字
第22號），本院判決如下：
    主    文
陳冠瑋因過失致人於死，處有期徒刑捌月。
    犯罪事實
一、陳冠瑋考領有普通小型車駕駛執照，於民國99年9 月13日上
    午8 時許，駕駛車牌號碼3391-NC 號自用小客車，沿臺中市
    ○○區○○路由南往北方向行駛，於同日上午8 時35分許，
    行經北屯路與崇德二路路口迴轉北屯路往南方向行駛，於同
    日上午8 時40分許，行駛至臺中市○○區○○路360 號對面
    車道，並將自用小客車臨時停在路邊黃線後，欲開啟車門下
    車時，本應注意汽車停車開啟車門時，應注意行人、車輛，
    並讓其先行，以避免危險之發生，而依當時天候晴、日間自
    然光線、柏油路面乾燥無缺陷、亦無障礙物、視距良好，並
    無不能注意之情事，竟於開啟車門下車時疏未確實注意觀看
    後方是否有車輛經過，即貿然開啟左前駕駛座車門，適有劉
    陳阿蔭騎乘車牌號碼KYF-516 號重型機車同向在後行經該處
    時，因閃避不及，致撞及上開自用小客車之左前車門左下緣
    處，致使劉陳阿蔭人車倒地，因而受有右腿股骨閉鎖性骨折
    、右腳第3 根庶骨閉鎖性骨折、右腳第2 、3 根趾骨開放性
    骨折暨肌腱斷裂及開放性傷口、右腳第4 、5 根趾骨閉鎖性
    骨折等傷害，經送醫急救後，延至同年月16日下午6 時2分
    不治死亡。陳冠瑋於車禍事故發生後，留在事故現場並向據
    報前來處理尚不知肇事人為何人之員警坦承肇事，自首並接
    受裁判。
二、案經劉陳阿蔭之子劉重伯告訴暨臺灣臺中地方法院檢察署檢
    察官自動檢舉偵查起訴。
    理    由
壹、程序方面
一、按被告以外之人（包括證人、鑑定人、告訴人、被害人及共
    同被告等）於審判外之陳述雖不符刑事訴訟法第159 條之1
    至之4 等4 條之規定，而經當事人於審判程序同意作為證據
    ，法院審酌該言詞陳述或書面陳述作成時之情況，認為適當
    者，亦得為證據；當事人、代理人或辯護人於法院調查證據
    時，知有刑事訴訟法第159 條第1 項不得為證據之情形，而
    未於言詞辯論終結前聲明異議者，視為有前項之同意，同法
    第159 條之5 定有明文。立法意旨在於傳聞證據未經當事人
    之反對詰問予以核實，原則上先予排除。惟若當事人已放棄
    反對詰問權，於審判程序中表明同意該等傳聞證據可作為證
    據；或於言詞辯論終結前未聲明異議，基於尊重當事人對傳
    聞證據之處分權，及證據資料愈豐富，愈有助於真實發見之
    理念，且強化言詞辯論主義，使訴訟程序得以順暢進行，上
    開傳聞證據亦均具有證據能力。查證人即被害人劉陳阿蔭、
    被害人家屬劉重伯分別於警詢、偵查中所為之言詞陳述及本
    判決所引用下列各項審判外之書面陳述，對被告而言，性質
    上均屬傳聞證據，惟被告陳冠瑋及檢察官於本院審理中調查
    證據時，知有刑事訴訟法第159 條第1 項不得為證據之情形
    ，未於言詞辯論終結前聲明異議（見本院卷第11頁），且本
    院審認上開證據作成時之情況，應無違法取證或不當情事，
    與本案待證事實間復具有相當之關聯性，以之作為證據應屬
    適當，依刑事訴訟法第159 條之5 規定，自有證據能力。
二、又傳聞法則乃對於被告以外之人於審判外之言詞或書面陳述
    而為之規範，本案判決以下所引用之非供述證據，無刑事訴
    訟法第159 條第1 項規定傳聞法則之適用，經本院於審理時
    依法踐行調查證據程序，檢察官及被告、選任辯護人均不爭
    執各該證據之證據能力，且與本案待證事實具有自然之關聯
    性，亦查無依法應排除其證據能力之情形，依法自得作為證
    據。
貳、實體方面
一、上開犯罪事實，業據被告陳冠瑋於本院審理時坦承不諱（見
    本院卷第11、12頁），並據證人即被害人劉陳阿蔭、被害人
    家屬劉重伯分別於警詢、偵查中證述明確，復有道路交通事
    故現場圖、道路交通事故調查報告表(一)(二)各1 份、照片7 張
    附卷可稽（見相驗卷第13至19頁）；又被害人劉陳阿蔭係因
    本件車禍致受有右腿股骨閉鎖性骨折、右腳第3 根庶骨閉鎖
    性骨折、右腳第2 、3 根趾骨開放性骨折暨肌腱斷裂及開放
    性傷口、右腳第4 、5 根趾骨閉鎖性骨折等傷害，經送醫急
    救後，延至99年9 月16日下午6 時2 分不治死亡等情，亦有
    中國醫藥大學附設醫院診斷證明書、法醫參考病歷摘要、病
    歷各1 份在可參（見相驗卷第21、22頁、99年度偵字第2770
    2 號卷第2 至219 頁），並經臺灣臺中地方法院檢察署檢察
    官督同法醫師相驗明確，製有相驗筆錄、相驗屍體證明書及
    檢驗報告書在卷可憑（見相驗卷第30頁、第35至40頁），是
    被告自白核與事實相符，應堪採信。
二、按汽車臨時停車或停車，開啟或關閉車門時，應注意行人、
    其他車輛，並讓其先行，道路交通安全規則第112 條第3 項
    定有明文。本件被告既考領有適當之普通小型車駕駛執照，
    有證號查詢汽車駕駛人表1 紙在卷可憑（見相驗卷第27頁）
    ，其對於上開規定理應知之甚詳，且依當時天候晴、日間自
    然光線、柏油路面乾燥無缺陷、亦無障礙物、視距良好，並
    無不能注意之情事，詎被告駕駛小客車臨時停車後，開啟車
    門時，竟疏未注意及此未確實注意觀看後方是否有車輛經過
    ，並讓其先行，即貿然開啟左前駕駛座車門，致使同向行駛
    在後由被害人劉陳阿蔭所騎乘之機車，因閃避不及而撞及上
    開自用小客車之左前車門左下緣處，因而人車倒地，並致使
    被害人劉陳阿蔭受有傷害經送醫急救後，因傷重不治死亡，
    被告之駕駛行為自有過失，至為顯然。另本件交通事故經送
    請臺灣省臺中市區車輛行車事故鑑定委員會鑑定結果，亦同
    此見解認定「被告陳冠瑋駕駛自小客車停車開啟左前車門時
    未讓左後行進中車輛先行，為肇事原因；被害人劉陳阿蔭駕
    駛重機車無肇事因素（無駕照駕車違反規定）」，有該會99
    年11月23日中市行字第0995403700號函檢送之鑑定意見書1
    份附卷可憑（見相驗卷第88至89頁背面）。另被害人劉陳阿
    蔭確因本件車禍傷重不治死亡，已詳如前述，與被告之駕車
    過失行為間，確具有相當因果關係。綜上所述，本案事證明
    確，被告過失致死之犯行洵堪認定，應依法論科。
三、核被告陳冠瑋所為，係犯刑法第276 條第1 項之過失致人於
    死罪。又被告於車禍事故發生後，留在事故現場並向據報前
    來處理尚不知肇事人為何人之員警坦承肇事並願接受裁判乙
    節，有臺中市○○○道路交通事故肇事人自首情形紀錄表1
    份在卷可憑（見相驗卷第20頁），是以被告對於未經發覺之
    犯罪自首而接受裁判，合於刑法第62條前段規定之自首要件
    ，爰依法減輕其刑。爰審酌被告停車向外開啟車門時疏未注
    意安全，因而肇事致使被害人劉陳阿蔭傷重不治死亡，令被
    害人家屬承受驟失親人之痛苦，被告所為殊值非難，惟念被
    告前無犯罪之前科，有臺灣高等法院被告前案紀錄表1 份在
    卷可憑，素行尚稱良好，且犯後坦承犯行，態度良好，迄今
    因賠償數額之問題而尚未與被害人家屬達成和解，賠償被害
    人家屬所受之損害，及本件車禍之過失程度等一切情狀，量
    處如主文所示之刑，以資懲儆。
據上論斷，應依刑事訴訟法第284 條之1 、第299 條第1 項前段
，刑法第276 條第1 項、第62條前段，刑法施行法第1 條之1 ，
判決如主文。
本案經檢察官康淑芳到庭執行職務。
中    華    民    國   100    年    4     月    7     日
                  刑事第十六庭  法  官  陳玉聰
以上正本證明與原本無異。
如不服本判決，應於收受送達後10日內向本院提出上訴書狀（應
敘述具體理由並附繕本）。上訴書狀如未敘述理由，應於上訴期
間屆滿後20日內補提理由書於本院。
                                書記官  魏愛玲
中    華    民    國   100    年    4     月    7     日
附錄本判決論罪科刑之法條：
刑法第276條第1項
因過失致人於死者，處2 年以下有期徒刑、拘役或2 千元以下罰
金。